臺灣嘉義地方法院民事判決
111年度訴字第120號
原      告  劉美玲  
訴訟代理人  嚴庚辰律師
複代理人    謝豪祐律師
訴訟代理人  許嘉樺律師
被      告  趙清松  

            郭清樹  


            趙清柏  

兼  上三人
訴訟代理人  趙清銚  

上列當事人間請求拆屋還地事件，本院於民國111年11月10日言
詞辯論終結，判決如下：      
    主  文
被告應將坐落嘉義縣○○鎮○○段0000地號土地上如附圖所示編號Ｃ
部分面積20.17平方公尺之磚造建物，及同段1107地號土地上如
附圖所示編號Ａ部分面積186.46平方公尺之磚造建物、編號Ｂ部分
面積0.78平方公尺之磚造廁所及化糞池拆除，並將土地返還原告
。
訴訟費用由被告負擔。
本判決於原告以新臺幣480,000元為被告供擔保後，得假執行。
    事實及理由
壹、程序方面
    按不變更訴訟標的，而補充或更正事實上或法律上之陳述者
    ，非為訴之變更或追加。又原告於判決確定前，得撤回訴之
    全部或一部。但被告已為本案之言詞辯論者，應得其同意。
    訴之撤回應以書狀為之。但於期日，得以言詞向法院或受命
    法官為之。民事訴訟法第256條、第262條第1項、第2項分別
    定有明文。查本件原告原以趙清松、郭清樹、趙清銚、趙清
    柏、侯勝雄、侯建辰為被告，嗣於民國111年5月20日具狀撤
    回對侯勝雄、侯建辰之訴訟（見本院卷第184頁）。經核原
    告上開所為訴之撤回，係於本院進行言詞辯論期日前所為，
    又原告就訴之聲明所為之更正（見本院卷第248頁），僅係
    補充或更正事實上或法律上之陳述。依照前揭規定，並無不
    合，應予准許。
貳、實體方面
一、原告主張：
  ㈠原告於110年12月14日買受坐落嘉義縣○○鎮○○段0000地號土地
    （下稱1153地號土地）及其上同段271建號建物（門牌號碼
    為嘉義縣○○鎮○○里0鄰○○路○段000巷00號、稅籍編號為00000
    000000)、於110年12月28日買受坐落同段1107地號土地（下
    稱1107地號土地)，並均於110年1月22日完成移轉所有權登
    記，成為土地及建物所有權人。詎料，原告發現1153地號土
    地之一部分及1107地號土地之全部遭他人無權占用並在其上
    建築房屋，經原告查詢後，該房屋之門牌號碼同為嘉義縣○○
    鎮○○里0鄰○○路○段000巷00號、稅籍編號則為00000000000，
    且未辦保存登記，納稅義務人為訴外人郭秀琴，然郭秀琴已
    於95年7月30日死亡，其繼承人為被告。被告未經原告同意
    即擅自在原告所有1153地號土地上建築如嘉義縣大林地政事
    務所111年8月30日複丈成果圖（下稱附圖）所示編號Ｃ部分
    面積20.17平方公尺之磚造建物除，及在1107地號土地上建
    築如附圖所示編號Ａ部分面積186.46平方公尺之磚造建物除
    、編號Ｂ部分面積0.78平方公尺之磚造廁所及化糞池（下稱
    系爭地上物），並無合法之占有使用權源，致原告無法使用
    收益所買受之土地，已構成妨害土地所有人行使權利，爰依
    民法第767條第1項規定，請求被告應將系爭地上物物拆除，
    並將土地返還。
  ㈡並聲明：
　　⒈被告應將系爭地上物拆除，並將土地返還原告。
　　⒉訴訟費用由被告負擔。
　　⒊原告願供擔保請准宣告假執行。
二、被告答辯略以：1107地號土地原本是被告舅舅所有，被告母
    親郭秀琴在上面蓋房子，在被告小時候就已經蓋好了，之後
    1107地號土地因故遭拍賣，故被告希望以新台幣（下同）60
    0,000元跟原告買回1107地號土地。並聲明：原告之訴及假
    執行之聲請均駁回；訴訟費用由原告負擔。
三、按所有人對於無權占有或侵奪其所有物者，得請求返還之。
    對於妨害其所有權者，得請求除去之。有妨害其所有權之虞
    者，得請求防止之。民法第767條第1項定有明文。又以無權
    占有為原因，請求返還所有物之訴，被告對原告就其物有所
    有權存在之事實無爭執，而僅以非無權占有為抗辯者，原告
    於被告無權占有之事實，無舉證責任。被告應就其取得占有
    ，係有正當權源之事實證明之。如不能證明，則應認原告之
    請求為有理由（最高法院72年度臺上字第1552號判決意旨參
    照）。查：
  ㈠1153、1107地號土地為原告所有，1153、1107地號土地上有
    系爭地上物之事實，有土地登記謄本附卷可稽（見本院卷第
    60至64頁），並經本院勘驗現場查明屬實，有勘驗筆錄附卷
    可稽（見本院卷第210、212頁），復經囑託嘉義縣大林地政
    事務所測製複丈成果圖（即本判決附圖）及原告提出之現場
    照片在卷足憑（見本院卷第230頁、第216至226頁），堪信
    為真實。
  ㈡系爭地上物之納稅義務人為郭秀琴，有嘉義縣財政稅務局111
    年3月10日嘉縣財稅分字第1110251390號函及所附房屋稅籍
    資料表附卷可稽（見本院卷第43、45頁）。又郭秀琴係被告
    之母親，郭秀琴於95年7月30日死亡，被告為其繼承人，且
    未拋棄繼承等情，有繼承系統表、戶籍謄本附卷可稽（見本
    院卷第82至100頁），被告趙清銚陳稱：系爭地上物係其母
    親郭秀琴興建等語（見本院卷第255頁）。準此，系爭地上
    物係郭秀琴興建，嗣郭秀琴過世，系爭地上物為被告繼承取
    得，則系爭地上物之事實上處分權人為被告無訛。
　㈢綜上所述，被告占有1153、1107地號土地上如附圖所示編號Ａ
    、Ｂ、Ｃ部分土地，並有系爭地上物，然被告均未舉證證明渠
    等有占用土地之正當權源。從而，原告依民法第767條物上
    請求權之法律關係，請求被告應將1153、1107地號土地上之
    系爭地上物除，並將占用之土地返還予原告，為有理由，應
    予准許。
四、原告陳明願供擔保，聲請宣告假執行，經核於法並無不合，
    爰酌定相當之擔保金額准許之。
五、本件事證已臻明確，兩造其餘攻擊防禦方法，經審核結果，
    均不足以影響判決結果，爰不一一論述，附此敘明。
六、訴訟費用之依據：民事訴訟法第78條、第85條第1項前段。
中　　華　　民　　國　　111 　年　　11　　月　　24　　日
                          民一庭法　官　黃茂宏   
以上正本係照原本作成。
如對本判決上訴須於判決送達後20日內向本院提出上訴狀。 
如委任律師提起上訴者，應一併繳納上訴審裁判費。 
中　　華　　民　　國　　111 　年　　11　　月　　24　　日
                                書記官　官佳慧